【裁判字號】    91,訴,1335
【裁判日期】    920113
【裁判案由】    誣告
【裁判全文】
臺灣臺南地方法院刑事判決
    公  訴  人  臺灣台南地方法院檢察署檢察官
    被      告  甲○○
右列被告因誣告案件，經檢察官提起公訴（九十年度偵字第九０七七號），本院判決
如左：
    主  文
甲○○無罪。
    理  由
一、公訴意旨略以：被告甲○○係設址在新竹縣竹北市○○○○街十五號之「威克佳
    有限公司」（下稱威克佳公司）負責人，威克佳公司於民國八十八年間向乙○○
    所經營之「瑞陽企業股份有限公司」購買汽缸頭一批，總價款新台幣（下同）十
    四萬四千元，於收受貨物後，僅開立一紙台灣銀行竹北分行，發票日為八十九年
    二月十四日，金額十四萬四千元之支票予乙○○，實際上並未支付任何現金貨款
    ，其後因要求乙○○不得將支票交由銀行為票據交換兌現未果，而故意使該支票
    屆期因存款不足遭退票，再以此為由，片面終止雙方之合作關係，並逕自計算雙
    方往來帳目後，寄送一紙台灣銀行竹北分行，發票日為八十九年二月十一日，金
    額五萬四千七百九十八元之支票一紙予乙○○，並求返還前揭十四萬四千元之支
    票，遭乙○○拒絕後，明知其並無支付乙○○任何款項，並仍積欠貨款十四萬四
    千元，且該紙金額五萬四千七百九十八元之支票亦係由其片面所寄送，竟基於使
    他人受刑事追訴為目的，向台灣台南地方法院檢察署告訴乙○○詐欺及侵占罪，
    並於本署偵查中，同時向本院以同一事實對乙○○提起詐欺及侵占罪之自訴，自
    訴經本院於八十九年四月十日，以八十九年度自字第一一四號，以案件在偵查中
    為由，判決不受理。而該署偵查後，亦於八十九年四月二十二日，以八十九年度
    偵字第四八四九號，為乙○○罪嫌不足為不起訴處分，經甲○○提起再議，由台
    灣高等法院台南分院檢察署，於八十九年六月二十二日，認再議不合法而駁回而
    告確定。詎甲○○再以同一事實，於九十年三月七日，向本院對乙○○提起詐欺
    、背信罪之自訴，經本院於九十年七月五日，以九十年度自字第一０五號案，為
    背信部分無罪，詐欺部分不受理之判決。因認被告涉犯刑法第一百六十九條第一
    項之誣告罪等語
二、按犯罪事實應依證據認定之，無證據不得推定其犯罪事實；又不能證明被告犯罪
    者，應諭知無罪之判決；刑事訴訟法第一百五十四條、第三百零一條第一項分別
    定有明文。次按誣告罪之成立，以意圖他人受刑事或懲戒處分，而為虛偽之告訴
    告發者為要件。所謂虛偽，係指明知無此事實，故意捏造者而言。若所訴之事實
    ，未能積極證明為虛偽，則祇能以證據不充分之故，為被告不起訴處分之原因，
    自不能以推定告訴人所訴為誣告；亦即祇因缺乏積極證明致被誣告人不受訴追處
    罰者尚難遽以誣告論罪，最高法院四十三年台上字第二五一號著有判例參照。
三、本件公訴人認被告甲○○犯有上開誣告罪嫌，無非係以被告甲○○所經營之威克
    佳公司於八十八年間向乙○○所經營之瑞陽公司購買汽缸頭一批，總價款十四萬
    四千元，於收受貨物後，僅開立一紙台灣銀行竹北分行，發票日為八十九年二月
    十四日，金額十四萬四千元之支票予乙○○，實際上並未支付任何現金貨款，其
    後因要求乙○○不得將支票交由銀行為票據交換兌現未果，而故意使該支票屆期
    因存款不足遭退票，再以此為由，片面終止雙方之合作關係，並逕自計算雙方往
    來帳目後，寄送一紙台灣銀行竹北分行，發票日為八十九年二月十一日，金額五
    萬四千七百九十八元之支票一紙予乙○○，並求返還前揭十四萬四千元之支票，
    遭乙○○拒絕後，明知其並無支付乙○○任何款項，並仍積欠貨款十四萬四千元
    ，且該紙金額五萬四千七百九十八元之支票亦係由其片面所寄送，竟基於使他人
    受刑事追訴為目的，向該署告訴乙○○詐欺及侵占罪，並於偵查中，同時向本院
    以同一事實對乙○○提起詐欺及侵占罪之自訴，自訴經本院判決不受理。而該署
    偵查後，亦為乙○○罪嫌不足為不起訴處分，經甲○○提起再議，由台灣高等法
    院台南分院檢察署認再議不合法而駁回而告確定。詎甲○○再以同一事實，於九
    十年三月七日，向本院對乙○○提起詐欺、背信罪之自訴，亦經本院就背信部分
    無罪及詐欺部分不受理之判決等情為其主要之論據。惟被告甲○○堅決否認犯行
    ，辯稱：伊確實有以自己及公司的名義對乙○○提出告訴及自訴，而經八十九年
    偵字第四八四九號及八十九年自字第一一四號及九十年自字第一○五號經偵查及
    審理，但沒有假造事實，所以不涉及誣告罪等語。
四、經查：被告甲○○供認：伊係威克佳公司負責人，曾因與乙○○所經營之瑞陽公
    司，右揭購買汽缸頭一批，價款十四萬四千元未付事由，致以自己及公司名義對
    乙○○提出告訴及自訴，分經台灣台南地方法院檢察署為不起訴處分及台灣高等
    法院台南分院檢察署駁回再議暨本院判決無罪及不受理情事，供認不諱。並經本
    院調閱台灣台南地方法院檢察署八十九年偵字第四八四九號及本院八十九年自字
    第一一四號、九十年自字第一○五號卷件，核與被告供述相符，則被告曾向有權
    偵查犯罪之檢察官訴請追訴告訴人乙○○及向本院提起自訴乙○○，意圖使乙○
    ○受刑事處分，固至為明確。然告訴人乙○○指稱：被告有向伊購買汽缸頭一批
    ，共十四萬四千元，開立一紙台灣銀行竹北分行，發票日為八十九年二月十四日
    支票。支票沒有兌現，係因為存款不足退票。蓋本來快過年了，伊要求給現金，
    被告會計說將支票退還，就給現金，伊就將支票用鉛筆畫線作廢，傳真被告公司
    ，被告公司說不行，所以沒有給現金，過完年後提示，就沒有兌現。又被告自行
    計算買賣交易的結餘所開立一紙台灣銀行竹北分行，發票日為八十九年二月十一
    日，金額五萬四千七百九十八元之支票一紙。被告分別告伊詐欺、背信及侵占，
    所告的事情都與該二張支票有關，而被告所陳述的事實均實在，但伊沒有犯這些
    罪。被告對同一事實，一告再告，伊無法容忍，所以才提出誣告之告訴等情。則
    被告甲○○就同一事實，分別以個人及公司名義對告訴人乙○○分別為告訴及自
    訴，僅係其對何種行為屬構成犯罪所為評價不同及對訴訟程序之誤認，而為贅訴
    ，固有不當，惟其所訴之事實，依告訴人所述並非虛偽或明知無此事實，而故意
    捏造情事，尚與誣告罪之犯罪構成要件有間。
五、綜上所述，本件既無證據證明被告有何虛偽或明知無此事實，而故意捏造告乙○
    ○情事，揆諸首開說明，自不能僅因被告告訴或自訴乙○○，因積極證據不足及
    訴訟程序規定之故，經檢察官偵查終結為不起訴處分及本院自訴不受理或無罪之
    判決，而認定被告所為之告訴係誣告。依此，被告被訴誣告之犯罪既屬不能證明
    ，依法即應諭知無罪之判決。
據上論斷，應依刑事訴訟法第三百零一條第一項，判決如主文。
本案經檢察官吳文政到庭執行職務。
中      華      民      國      九十二      年      一    月    十三    日
                                  臺灣臺南地方法院刑事第五庭
                                          法  官   蘇  清  水
右正本證明與原本無異。
如不服本判決，應於判決送達後十日內，向本院提出上訴狀。（應附繕本）
                                          書記官    陳  信  良
中      華      民      國      九十二      年      一    月    十三    日


司法院資訊處製作；財團法人民間司法改革基金會備份。
